【裁判字號】    99,審司,24
【裁判日期】    990222
【裁判案由】    解任清算人
【裁判全文】
臺灣臺北地方法院民事裁定              99年度審司字第24號
聲  請  人  荊皋即總建設發展股份有限公司之清算人
上列聲請人聲請解任總建設發展股份有限公司清算人事件，本
院裁定如下：
    主  文
聲請駁回。
聲請程序費用由聲請人負擔。
    理  由
一按股份有限公司之清算人，除由法院選派者外，得由股東會決
  議解任。法院因監察人或繼續一年以上持有已發行股份總數百
  分之三以上股份股東之聲請，得將清算人解任，民法第323 條
  第1、2 項定有明文。又公司法第83條至第86條、第87條第3項
  、第4 項、第89條及第90條關於無限公司清算之規定，於股份
  有限公司之清算準用之，公司法第334 條亦有明文。
二本件聲請意旨略以：
  (一)相對人總建設發展股份有限公司（下稱總公司）於民國
    96年11月9日業經臺北市政府建設局以府產業商字第0963793
    1000號函廢止公司登記在案，伊經鈞院98年度審司字第 231
    號呈報清算人事件，准予就任清算人。惟伊就任後依公司法
    規定清償公司資產及負債，查知相對人除設定最高限額抵押
    權新臺幣（下同）75,000,000元外，尚欠繳高雄市稅捐稽徵
    處稅額2,114,799元、臺北市稅捐稽徵處稅額1,497,480元、
    臺北市國稅局稅額25,662,387元。伊嗣向臺北市國稅局申請
    閱覽所得稅申報文件，始知該稅額係由相對人董事長即訴外
    人陳政男申報，伊乃向陳政男查詢其營業所得及財產下落，
    詎陳政男均置之不理。
  (二)另查，相對人土地資產價值總額僅64,969,370元，倘無營業
    所得及其他資產，恐無法償還欠繳稅額及債務；又伊就相關
    稅法規定、辦理清償債務分配盈餘之流程，所具備之專業知
    識尚嫌不足；且伊年事已高，無法勝任清算人職務，勉強擔
    任恐侵害各股東及債權人之權益。綜上，伊顯然已不適合繼
    續擔任相對人之清算人，爰依公司法第82條規定，請求鈞院
    准予解任清算人職務云云。
三經查：
  (一)本件聲請人主張其已不適合擔任總公司之清算人，而依公
    司法第82條規定聲請本院解任清算人云云，惟查，總公司
    為股份有限公司，關於總公司清算人之解任，自應適用公
    司法第323 條規定，由股東會決議解任，或由監察人或繼續
    一年以上持有已發行股份總數百分之三以上股份股東，聲請
    法院解任之。查聲請人為總公司之董事，並非總公司之
    監察人，亦非持有已發行股份總數百分之三以上股份之股東
    等情，業經本院依職權調閱本院98年度審司字第231 號呈報
    清算人案卷查核無訛。從而，聲請人自無依公司法第323 條
    第2 項聲請法院解任清算人之權利，本件聲請於法不合，不
    應准許。至聲請人所援引之公司法第82條規定，查該條係針
    對無限公司清算程序所設規定，而依公司法第334 條規定，
    於股份有限公司不準用之，併予指明。
  (二)又按股份有限公司之清算，以董事為清算人，清算人於執行
    清算事務之範圍內，除本節另有規定外，其權利義務與董事
    同，公司法第322條第1項本文、第324 條分別定有明文。再
    按股份有限公司與董事間之關係，除公司法另有規定外，依
    民法關於委任之規定，公司法第192條第4項亦有明文。從而
    ，聲請人與總公司間即屬民法所規範之委任關係，而當事
    人之一方，得隨時終止委任契約，為民法第549條第1項所明
    定，是聲請人與總公司間之委任關係，自得由聲請人隨時
    終止之，毋庸聲請法院解任之。綜上所述，聲請人聲請本院
    解任清算人，於法不合，應予駁回。
四依非訟事件法第21條第2項、第24條第1項、民事訴訟法第95條
  、第78條，裁定如主文。
中    華    民    國    99    年    2     月    22    日
                  民事第六庭    法  官  陳婷玉
以上正本係照原本作成
如對本裁定抗告，須於裁定送達後10日內向本院提出抗告狀，並
繳納抗告費新臺幣1,000元
中    華    民    國    99    年    2     月    22    日
                                書記官  吳鸝稻

司法院資訊處製作；財團法人民間司法改革基金會備份。
